【裁判字號】    89,易,1119
【裁判日期】    891205
【裁判案由】    竊盜
【裁判全文】
臺灣板橋地方法院刑事判決                        八十九年度易字第一一一九號
    公  訴  人  臺灣板橋地方法院檢察署檢察官
    被      告  丙○○
右列被告因竊盜案件，經檢察官提起公訴（八十八年度偵字第二四五九六號），本院
判決如左：
    主  文
丙○○無罪。
    理  由
一、公訴意旨略以：被告丙○○意圖為自己不法之所有，於民國八十八年四月廿九日
    上午某時許，在台北縣永和市○○路八十六巷口，竊取停放於該處周國樵所有汽
    車內之支票一張（發票人為黃芳純、票號ＦＡ0000000、面額新台幣（下
    同）一萬八千元、付款人為淡水鎮農會、發票日八十八年五月三十一日）後，即
    據為己有，丙○○乃於八十八年五月十日持上開支票向不知情之乙○○調借現金
    ，而由乙○○轉向不知情之蕭嘉君借得款項交與丙○○。嗣蕭嘉君票期屆至提示
    上開支票，因周國樵前已辦理掛失止付手續，而遭退票，經警循線查知上情，因
    認被告丙○○涉犯刑法第三百二十條第一項之竊盜罪嫌。
二、按犯罪事實應依證據認定之，無證據不得推定其犯罪事實；又不能證明被告犯罪
    者，應諭知被告無罪之判決，刑事訴訟法第一百五十四條、第三百零一條第一項
    前段分別定有明文；又認定不利於被告之事實，須依積極證據，苟積極證據不足
    為不利於被告事實之認定時，即應為有利於被告之認定，更不必有何有利之證據
    。而此所謂之證據，須確能為被告有罪之證明，而無瑕疵可指者，始足當之；其
    為訴訟上之證明，則須至任何之一般人均認其為真正，而無所懷疑之程度，最高
    法院三十年上字第八一六號、六十九年度台上字第四九一三號、七十六年度台上
    字第四九八六號判例可資參酌。
三、公訴人認被告丙○○涉有竊盜罪嫌，無非係以告訴人周國樵之指述、證人乙○○
    、蕭嘉君之證述，遺失票據申報書、掛失票據止付通知書、支票、退票理由單等
    在卷可憑，以及證人甲○○證稱並未持支票向被告調借現金，被告所辯不足採信
    等情，為其論據。訊據被告丙○○堅決否認有右揭犯行，辯稱：上開支票係甲○○於八十八年五月初在伊位於台北縣新莊市○○路○段一二五號三樓之八租住處
    向伊調借現金，伊再持向乙○○調借現金，伊並未竊取前開支票等語。經查：
（一）前揭支票係被害人周國樵所有，於八十八年四月廿九日上午在台北縣永和市○○路八十六巷附近失竊等情，業據被害人周國樵於警訊中指訴甚詳，並有遺失
      票據申報書、票據提示人資料表、掛失票據止付通知書、支票、退票理由單等
      影本資料附卷可憑（附於偵查卷第十三頁至第十八頁），此部分事實應堪認定
      。
（二）次查，證人甲○○於偵查中固具結證稱：「（提示一萬八千元支票影本一張，
      問：有無拿這張支票向他調錢？）我從未向丙○○調過錢，我沒有拿支票給他
      」、「我沒有拿票向他調錢過」等語（參見偵查卷第四十六頁背面），惟證人
      甲○○於本院訊問時具結後又證稱：「我與魏（丙○○）從未有金錢往來。這
      張一萬八千元的票應是綽號『子彈』向丙○○調錢，因魏和『子彈』不熟，所
      以才說是我向他調，調錢當時我有在場。當時我在魏家，『子彈』打電話給我
      ，之後『子彈』過來拿一張客票問能否調錢，是『子彈』和魏在談，詳情我不
      清楚」、「票是『子彈』親手拿給魏，我有在場看到，但魏沒有交現金給『子
      彈』，他是和『子彈』自己談」等語（參見本院八十九年七月廿八日訊問筆錄
      ）。觀之證人甲○○前後不一致之證述，足見證人甲○○於偵查中所為之證言
      應有所保留，況且，本件被告自始至終均堅稱支票係由證人甲○○交付，倘若
      被告指述屬實，則證人甲○○本身亦有可能涉犯竊盜罪或贓物罪嫌之刑事追訴
      ，自難期待證人甲○○作出對己不利之證言。雖被告丙○○堅稱：調錢時「子
      彈」不在場，票確是甲○○交給伊，甲○○當時有說是「子彈」要調的等語，
      與證人甲○○於本院訊問時證述之情節仍有所出入，惟不論該支票係由證人甲○○之手交付，抑或由「子彈」之人親手交付與被告丙○○，均無解於前開支
      票係由他人交付與被告丙○○，顯無可能由被告丙○○竊取所得甚明。
（三）再查，證人乙○○於本院審理時具結證稱：「（問：八十八年五月間有否收到
      被告丙○○給你的支票？）有，面額約一萬八，是在五月的一個早上，他到樹
      林俊英街找我，他拿一張票說要調錢，說是大浪交給他的，利息很高，不要讓
      別人賺，大浪是賣中古車的，我隔天有跟銀行查信用狀況，沒有問題。我有向
      大姊調錢給他。大浪是叫什麼仁的」、「（是否認識此人？提示甲○○相片）
      他就是大浪，大浪本人沒有跟我講調錢的事」等語（參見本院八十九年十一月
      廿一日審理筆錄），更見被告辯稱：上開支票係甲○○所交付一節，應非無稽
      。況且證人乙○○係被告丙○○之同鄉好友，業經證人乙○○於警訊及本院審
      理中證述明確，倘若本件支票確係被告丙○○所竊取，其豈敢將竊得支票交由
      熟識之友人週轉，甘冒一旦東窗事發，即可輕易遭循線追查發現之風險？由此
      益徵被告前開所辯，並非全然無據。
（四）綜上所述，雖公訴人提出被害人周國樵指訴有失竊上開支票，而被告丙○○則
      持有被害人失竊之支票轉交證人乙○○為佐證，惟本件並無直接證據證明被告
      有竊盜犯行，又贓物之來源有多種不同之管道，有竊盜而得，或搶奪而得，或
      買賣而得，或收受而得，或侵占而得，竊盜並非唯一之可能性，被告又辯稱其
      該支票係由證人甲○○交付而得，證人甲○○於本院訊問時復作出有利被告之
      證言，是在無積極之證據證明被告確係竊盜而取得上開支票，自不得遽為不利
      被告之認定，此外，復查無其他積極證據足認被確有公訴人所指之犯行，自難
      僅憑被害人周國樵指訴上開支票係其所失竊，以及證人甲○○於偵查中否認交
      付前開支票予被告，即入被告於罪責，是不能證明被告有公訴人所指之竊盜犯
      行，揆諸前開說明，爰為被告無罪之諭知。
據上論斷，應依刑事訴訟法第三百零一條第一項前段，判決如主文。
本案經檢察官謝宗甫到庭執行職務
中      華      民      國      八十九      年      十二    月  五    日
                                  臺灣板橋地方法院刑事第三庭
                                          法  官  連育群
右正本證明與原本無異。
如不服本判決，應於判決送達後十日內，向本院提出上訴狀。
                                          書記官  蘇恩慶
中      華      民      國      八十九      年      十二    月    六    日


司法院資訊處製作；財團法人民間司法改革基金會備份。
